臺灣高雄地方法院刑事判決　　　　　　　　　　　　　九十一年度自字第一一二號
　　自　訴　人　鼎實業有限公司
　　法定代理人　甲○○
　　自訴代理人　乙○○
　　被　　　告　丙○○
右列被告因違反商標法案件，經自訴人提起自訴，本院判決如左：
    主  文
本件自訴不受理。
    理  由
一、自訴意旨略以：如附圖所示之商標圖樣，係商標專用權人巴可食品工業股份有限
    公司（下簡稱巴可公司）授權自訴人使用，製造鋁罐香檳汽水，行銷市面，詎被
    告以近似上開商標圖樣製造之鋁罐香檳汽水銷售市面，侵害自訴人之上開商標專
    用權，經自訴人委託律師發函，請其停止製造後，被告即於民國八十九年十月四
    日書立切結書，保證不再製造，詎自訴人近來於市面上發現被告不知悔改，仍於
    高雄縣阿蓮鄉○○路五九五號工廠，以近似於上開商標圖樣製造鋁罐香檳汽水，
    認涉有違反商標法罪嫌等語。
二、按「不得提自訴而提起者，應諭知不受理之判決」，並得不經言詞辯論為之，刑
    事訴訟法第三百三十四條、第三百零七條分別定有明文。又「犯罪之被害人，固
    得依刑事訴訟法第三百十九條提起自訴，惟此之所謂被害人，係指犯罪當時之直
    接被害人而言」（最高法院五十六年台上字第二三六一號判例參照）。又商標專
    用權人得就其所註冊之商品之全部或一部授權他人使用其商標。前項授權應向商
    標主管機關登記；未經登記者不得對抗第三人，商標法第二十六條第一項、第二
    項前段分別定有明文。
三、自訴人認被告涉上開犯行，無非以其曾經商標專用權人巴可公司授權使用如附圖
    所示之商標為主要論據，並提出商標註冊證、商標授權書為證。然查：依自訴人
    所提出之商標授權書所載，商標專用權人巴可公司係於八十八年五月十三日與自
    訴人代理人甲○○簽約，授權其或其成立之公司使用該公司已註冊或已審定公告
    （於註冊登記後）之商標，然本件自訴人起訴主張其受侵害如附圖所示之商標，
    係於八十七年六月八日申請註冊，八十八年十一月一日始審定公告等情，業經本
    院向經濟部智慧財產局查明屬實，有該局九十一年四月十二日（九一）智商０九
    一０字第九一００二七一二七號函及所附商標註冊簿一份在卷可稽，其審定公告
    之時間已在巴可公司與自訴人代理人甲○○簽定商標授權書之後，是如附圖所示
    之商標是否在商標專用權人巴可公司授權範圍內，已有可疑，縱認其在授權範圍
    內，然自訴人亦僅因該授權取得使用如附圖所示商標於商品上之權利而已，商標
    專用權人巴可公司既非單獨授權其使用，其尚不因此而取得排他之權利，自訴人
    自不能取代商標專用權人之地位，而向他人主張其上開商標專用權受侵害，況上
    開商標專用權人巴可公司將註冊商標指定使用之商品授權自訴人代理人甲○○或
    其成立之公司得使用該商標之事實並未向商標主管機關即經濟部智慧財產局登記
    等情，亦經本院向該局查明無訛，有該局九十一年五月一日（九一）智商０九一
    ０字第九一００三五二八四號函附卷可憑，揆之前揭法條規定，自訴人即不得對
    被告主張其曾受商標專用權人授權使用本件商標，其為如附圖所示商標之被授權
    人，被告為侵害如附圖所示之商標之行為，有侵害其任何使用該商標之權益，換
    言之，其不得主張其為本件被告侵害商標專用權行為之直接被害人，其既非犯罪
    被害人，即不得提起本件自訴，其不得提自訴而提起者，揆之首揭說明，本院自
    得不經言詞辯論，而諭知不受理之判決。
據上論結，應依刑事訴訟法第三百三十四條、第三百四十三條、第三百零七條，判決
如主文。
中      華      民      國    九十一    年      五      月    二十七    日
                                  臺灣高雄地方法院刑事第二庭
                                      法  官  高  榮  宏
右正本證明與原本無異。
如不服本判決，應於判決送達後十日內，向本院提出上訴狀。
                                      書記官  邱  秋  珍
中      華      民      國    九十一    年      五      月    二十八    日
